臺灣板橋地方法院刑事判決　　　　　　　 96年度訴字第508號
公　訴　人　臺灣板橋地方法院檢察署檢察官
被　　　告　甲○○
　　　　　　　　　（另案在臺灣臺北監獄臺北分監執行中）
上列被告因違反毒品危害防制條例案件，經檢察官提起公訴（95
年度偵字第10947 號），本院判決如下：
    主  文
甲○○連續轉讓第一級毒品，處有期徒刑壹年陸月，減為有期徒
刑玖月。
    事  實
一、甲○○明知海洛因係屬毒品危害防制條例所列之第一級毒品
    ，依法不得持有、轉讓，竟基於無償轉讓海洛因之概括犯意
    ，先後於九十五年四月上旬某日及同年四月中旬某日，在臺
    北縣三重市○○路○段二四四巷五十號三樓租屋處，將可供
    單次施用之不詳數量海洛因盛裝在丁○○所有之注射針筒內
    ，而無償轉讓海洛因（不到一公克，數量不詳，查無積極證
    據可資證明已達毒品危害防制條例第八條第六項所規定之一
    定數量）予友人丁○○施用各一次。嗣於同年四月二十日下
    午四時四十分許，在上址，經警當場查獲甲○○及其友人丁○○、乙○○（其等施用毒品部分經檢察官另案偵辦）、丙○○（丙○○持有第二級毒品部分，俟到案後另行審結）等
    人，並扣得甲○○所有之海洛因一包（淨重零點零八公克，
    業經本院另案判決沒收銷燬確定，並經檢察官執行沒收銷燬
    而滅失）、甲基安非他命一大包及三十小包（總淨重二十一
    點五八公克，業經本院另案判決沒收銷燬確定，並經檢察官
    執行沒收銷燬而滅失），分裝袋一大袋及一百二十個、玻璃
    球吸食器一個、無線監視鏡頭一個、無線訊號接收器及監視
    螢幕各一臺；丙○○所有之大麻一包（淨重二點三八公克）
    、海洛因一包（淨重零點零七公克）、甲基安非他命一大包
    及一小包（總純質淨重三十二點一七公克）；丁○○所有之
    注射針筒十三支（已使用九支、未使用四支）、葡萄糖粉三
    點三公克、使用過之空夾鏈袋八個；所有人不明之電子磅秤
    一臺、玻璃球吸食器六個、注射針筒四支、記事本一本、研
    磨機一臺等物。
二、案經臺北縣政府警察局板橋分局報告臺灣板橋地方法院檢察
    署檢察官偵查起訴。
    理  由
壹、有關證據能力部分：
　　依刑事訴訟法第一百九十八條、第二百零八條規定，所謂鑑
    定乃指於刑事訴訟程序中為取得證據資料而由檢察官或法官
    指定具有特別知識經驗之鑑定人、學校、機關或團體，就特
    定之事物，以其專業知識加以分析、實驗而作判斷，以為偵
    查或審判之參考。從而，不論鑑定人或鑑定機關、學校、團
    體，由檢察官或法官視具體個案之需要而選任，其所為之鑑
    定即具有證據能力，此乃同法第一百五十九條第一項之「除
    法律有規定者外」之傳聞法則例外規定。查本案法務部調查
    局九十五年六月二日調科壹字第○六○○一一八○七號、第
    000000000號鑑定書各一份，係由臺灣板橋地方法
    院檢察署檢察官指揮臺北縣政府警察局板橋分局送請鑑定，
    依上開說明，具有證據能力。
貳、實體部分：
一、犯罪事實之認定：
  (一)訊據被告甲○○固坦承於上揭時地經警查獲，並扣得其所有
    之海洛因一包（淨重零點零八公克）等物之事實，惟矢口否
    認有轉讓第一級毒品之犯行，辯稱：海洛因很貴，伊不可能
    免費提供海洛因給丁○○施用，吸毒的人最會計較，不會互
    相幫忙云云。
  (二)經查：
  1.上揭事實，業據證人丁○○於本院審理時結證：伊從九十五
    年四月二十日經警查獲前一、二個禮拜，開始住在臺北縣三
    重市○○路○段二四四巷五十號三樓被告租屋處，被告在該
    期間，有拿二次海洛因給伊施用，都沒有跟伊拿錢，每次拿
    一次施用的數量，不到一公克，伊是拿針筒去裝被告給的海
    洛因，伊與被告是朋友，吸毒的人都會互相幫忙等語甚詳（
    見本院九十六年七月十一日審判筆錄第九頁以下），且被告
    於本院審理時亦供承：上開房屋係伊所承租，經警查獲前伊
    都住在該處，證人丁○○係從九十五年間開始居住在上址，
    伊與丁○○均有施用海洛因等語明確，核與證人丁○○證述
    之部分情節相符。而參以被告與證人丁○○係朋友關係，證
    人丁○○復向被告借宿而同住上址，二人情誼匪淺，並無怨
    隙，此經證人丁○○證述在卷，則證人丁○○自無故意設詞
    誣攀被告之可能，是其所證上情，應與事實相符而堪信實。
    此外，並有被告所有之海洛因一包（淨重零點零八公克）扣
    案可資佐證。而扣案之白粉一包（淨重零點零八公克），經
    送法務部鑑定結果，檢出含第一級毒品海洛因成分，有該局
    九十五年六月二日調科壹字第○六○○一一八○七號鑑定通
    知書一份存卷可憑（見偵查卷第一一九頁），足徵被告確有
    於上揭時地，無償轉讓海洛因予證人丁○○之犯行。是被告
    空言辯稱上情，無非圖卸刑責之詞，不足採信。
  2.綜上所述，本件事證明確，被告上揭轉讓第一級毒品海洛因
    之犯行堪以認定，應依法論科。
二、論罪科刑之法律適用：
  (一)查被告甲○○行為後，刑法業於九十四年二月二日經總統以
    華總一義字第０九四０００一四九０一號令修正公布，並於
    九十五年七月一日施行。參酌最高法院九十五年五月二十三
    日刑事庭第八次會議決議，刑法第二條第一項之規定，係規
    範行為後法律變更所生新舊法律比較適用之準據法，於新刑
    法施行後，應適用新刑法第二條第一項之規定，為「從舊從
    輕」之比較。關於罰金刑之最低額，修正後刑法第三十三條
    第五款規定「罰金：新臺幣一千元以上，以百元計算之。」
    ，與修正前刑法第三十三條第五款規定「罰金：一元以上。
    」不同，經比較新舊法結果，以被告行為時之修正前刑法第
    三十三條第五款規定較為有利於被告。又被告行為後，刑法
    第五十六條亦經修正刪除，依修正前刑法第五十六條規定，
    被告所為上開犯行，因時間緊接，觸犯構成要件相同之罪名
    ，可依連續犯之規定論以一罪；而修正後刑法刪除第五十六
    條之結果，被告上開犯行，應依行為次數分論併罰，比較修
    正前後刑法，應適用修正前之刑法第五十六條規定有利於被
    告。
  (二)按海洛因係毒品危害防制條例第二條第二項第一款所列之第
    一級毒品，不得持有及轉讓。核被告所為，係犯毒品危害防
    制條例第八條第一項之轉讓第一級毒品罪。被告轉讓海洛因
    而持有海洛因之低度行為，應為其轉讓之高度行為所吸收，
    不另論罪。被告先後二次轉讓海洛因之行為，時間緊接，觸
    犯構成要件相同之罪名，顯係基於概括犯意而為之，為連續
    犯，應依修正前刑法第五十六條規定論以一罪，並加重其刑
    。又按毒品危害防制條例第八條第六項固規定：「轉讓毒品
    達一定數量，加重其刑至二分之一，其標準由行政院定之」
    ，行政院並據該規定於九十三年一月七日發布「轉讓持有毒
    品加重其刑之數量標準」，該標準第二條第一項第一款、第
    二款規定：轉讓、持有第一級毒品達淨重五公克以上者、第
    二級毒品達淨重十公克以上者，加重其刑至二分之一」，並
    自發布日施行。查被告轉讓海洛因予證人丁○○之數量，依
    證人之陳述，未達淨重五公克，尚不得依該標準加重其刑，
    併此敘明。爰審酌被告轉讓海洛因之行為，助長毒品散布，
    嚴重危害國民健康與社會秩序，更間接便利他人施用毒品，
    所生危害非輕，兼衡其犯罪之動機、目的、手段，及犯罪後
    飾詞圖卸刑責之態度等一切情狀，量處如主文所示之刑。再
    被告所為上開犯行在九十六年四月二十四日以前，合於減刑
    條件，應依中華民國九十六年罪犯減刑條例規定，減為如主
    文所示之刑，並依法先加後減之。
  (三)末查，扣案之海洛因一包（淨重零點零八公克）、甲基安非
    他命一大包及三十小包（總淨重二十一點五八公克），為被
    告所持有之毒品，業據被告供明在卷，惟被告此次經警查獲
    ，另犯施用第一、二級毒品罪，業經本院以九十五年度訴字
    第一八一八號判決確定，上開毒品並經檢察官於九十六年三
    月三日執行沒收銷燬而滅失不存在，有臺灣高等法院被告前
    案紀錄表一份在卷可憑，爰不為沒收之諭知。又按沒收為從
    刑之一種，依主從不可分原則，應附隨於主刑而同時宣告之
    ，故毒品危害防制條例第十八條第一項所謂「查獲」之第一
    、二級毒品，係指經有罪判決書事實欄認定與被告犯罪事實
    有關之毒品而言（最高法院九十六年度台上字第一五二號判
    決意旨參照）；又刑法第三十八條第一項第二款所定得沒收
    之供犯罪所用或供犯罪預備之物，必於犯罪有直接關係者，
    始屬相當（最高法院五十一年度台非字第一三號判例意旨參
    照）。查扣案被告甲○○所有之分裝袋一大袋及一百二十個
    、玻璃球吸食器一個、無線監視鏡頭一個、無線訊號接收器
    及監視螢幕各一臺；同案被告丙○○所有之大麻一包（淨重
    二點三八公克）、海洛因一包（淨重零點零七公克）、甲基
    安非他命一大包及一小包（總純質淨重三十二點一七公克）
    ；證人丁○○所有之注射針筒十三支（已使用九支、未使用
    四支）、葡萄糖粉三點三公克、使用過之空夾鏈袋八個；所
    有人不明之電子磅秤一臺、玻璃球吸食器六個、注射針筒四
    支、記事本一本、研磨機一臺等物，與本案被告轉讓海洛因
    之構成要件事實並無直接關係，揆諸上開最高法院判例、判
    決意旨，爰均不予宣告沒收，併此敘明。
三、公訴意旨另以：被告甲○○明知海洛因係屬毒品危害防制條
    例第二條第二項第一款所列之第一級毒品，不得轉讓，竟基
    於轉讓第一級毒品之犯意，於九十五年三、四月間某日，在
    其臺北縣三重市○○路○段二四四巷五十號三樓租屋處，將
    第一級毒品海洛因無償讓予乙○○施用，涉犯毒品危害防制
    條例第八條第一項轉讓第一級毒品罪嫌等語。訊據被告堅決
    否認有轉讓海洛因予乙○○之犯行，辯稱：伊與乙○○不熟
    ，沒有免費提供海洛因予乙○○等語。經查，證人乙○○於
    偵查中陳稱：伊所施用之毒品來源，是丁○○拿給伊，丁○○跟甲○○拿的，伊不知道是否用買的等語（見偵查卷一三
    六頁），足見證人乙○○施用之毒品，係證人丁○○所提供
    ，並非由被告甲○○直接提供毒品予乙○○施用。又證人丁○○於本院審理時亦證稱：乙○○是我女友，伊不可能讓她
    直接跟甲○○要海洛因，且伊沒有看過甲○○直接提供海洛
    因給乙○○，乙○○只知道伊與甲○○是朋友等語（見上開
    審判筆錄第五頁、第十頁），益徵被告並無轉讓海洛因予證
    人乙○○施用之行為。至證人乙○○經本院合法傳喚無正當
    理由未到庭，惟檢察官聲請傳喚證人乙○○之待證事實已臻
    明瞭，自無拘提證人乙○○再行調查之必要，附此敘明。此
    外，復查無其他積極證據足證被告有轉讓海洛因予乙○○之
    行為，被告被訴此部分犯行，原應為無罪之諭知，惟檢察官
    認此部分與前開經起訴且成罪之部分有連續犯之裁判上一罪
    關係，爰不另為無罪之諭知。
據上論斷，應依刑事訴訟法第二百九十九條第一項前段，毒品危
害防制條例第八條第一項，刑法第二條第一項前段、第十一條前
段、修正前第五十六條，中華民國九十六年罪犯減刑條例第二條
第一項第三款、第七條，判決如主文。
本案經檢察官溫祖德到庭執行職務。
中　　華　　民　　國　　96　　年　　8 　　月　　6 　　日
                  刑事第十庭  審判長法  官  樊季康
                                    法  官  劉元斐
                                    法　官  張筱琪
以上正本證明與原本無異
如不服本判決應於送達後十日內敘明理由向本院提出上訴狀
                                    書記官　廖舜宜
中　　華　　民　　國　　96　　年　　8 　　月　　6 　　日
附錄本案論罪科刑法條全文：
毒品危害防制條例第八條第一項：
轉讓第一級毒品者，處一年以上七年以下有期徒刑，得併科新臺
幣一百萬元以下罰金。
轉讓第二級毒品者，處六月以上五年以下有期徒刑，得併科新臺
幣七十萬元以下罰金。
轉讓第三級毒品者，處三年以下有期徒刑，得併科新臺幣三十萬
元以下罰金。
轉讓第四級毒品者，處一年以下有期徒刑，得併科新臺幣十萬元
以下罰金。
前四項之未遂犯罰之。
轉讓毒品達一定數量者，加重其刑至二分之一，其標準由行政院
定之。
